# 关于以分公司净资产出资

提问人：dumingrain 时间：2014-01-21 22:37:50
向各位咨询一个问题，A公司以下属分公司B的净资产设立子公司C，对B公司的净资产进行评估，有增值 500 万左右，C公司设立时有两个股东，A公司持股90%，C公司验资后以评估价格建账，关于A公司长期股权投资确认和合并抵销的问题，一是A公司以分公司B净资产的价值确认长期股权投资，在合并时，将C公司报表从公允价值恢复成账面价值；二是A公司以分公司B公允价值确认长期股权投资，对于增值部分的 500 万确认资本公积，在合并时，就不需要将C公司从公允价值恢复成账面价值了。各位，这两种方法哪一种是正确的，个人认为第一种方法更谨慎，但是实际操作时比较麻烦，毎二种方法，比较简单，同时新股东也认可评估价值，是否就可以按第二种方法操作？

回答人：chenyiwei
第二种方法不符合会计处理原则。首先个别报表层面确认资本公积不符合会计原理，因为此处的资本公积既不是A与其股东进行权益性交易形成，也不符合财会[2009]16号等规定对其他综合收益的列举项目，总体上作为不具有商业实质的非货币性资产交换更为合适；其次在合并报表层面，该分公司的资产和负债始终在A的控制范围内，因此不能改变合并报表层面的计量基础。

提问人：dumingrain 时间：2014-01-21 23:48:24
那陈版主，按您的意思，应该是按第一种方法处理，对吧

回答人：chenyiwei
是的。

提问人：xmqdp 时间：2014-01-22 00:11:23
感觉您的回答非常有道理，但是我还是有疑惑，麻烦在百忙之中，给予解答，谢谢。 “非货币资产对外投资不属于非货币资产交换。
其主要区别在于：其一，非货币性资产对外投资所形成的股权是投资行为直接产生的法律结果。将非货币性资产对外投资视为是交换被投资公司的股权，这种理解是将被投资公司的股权视为已存在物，实际上是没有弄清股权的来源及其内涵。何为股权？按照公司法理论界的通说，投资者以货币性资产或者以实物、知识产权、土地使用权等可以用货币估价并可以依法转让的非货币性资产作价出资，作为该出资的对价投资者取得的是股权。股权是作为股东转让出资财产所有权的对价的民事权利。因此，从以上论述可知，股权是股东对外投资的结果，没有股东之前的投资行为，就没有股权的存在。在投资行为发生前，股权本身是不存在的，也就不存在用投资实物换取之前不存在之股权的情形....”
以上引用的是《公司投资并购重组节税实务》（张远堂、雷霆著，中国法制出版社）之内容。 个人认为还是有道理的。
我觉得A公司用固定资产投资成立C公司，在合并报表层面是内部资产转移，但是在A公司层面，由于成立了C公司，其固定资产作为C公司的法人财产，其增值 500 万相当于实现了，因此可以确认资本公积，甚至确认营业外收入也可以。 假设C公司又将此固定资产以评估价值卖了换成了货币，C公司此项交易没有利润，但是A公司合并报表层面可以确认那 500 万的增值了。这和A公司卖，没有区别，怎么投资就不可以确认收入呢？难道这个投资的价值不公允吗？
还是根据实质重于法律形式的原则，因为是同一控制下的合并，A公司只能以账面价值确认长期股权投资成本，C公司以评估后的价值确认C公司的固定资产成本并计提折旧，然后合并报表对冲。只要固定资产在没有转移出去C公司之前，A公司本身不能确认任何增值引起的损益。
这是不是涉及企业资产账面价值不能重估的问题，哪怕是对外投资成立子公司。
如果以后公司可以将资产按照公允价值计量，是不是就不存在上面的争议了。

回答人：chenyiwei
1 、判断是否属于非货币性资产交换，并不要求双方对等地均认定为“非货币性资产交换”才成立。本案例中，对于被投资企业而言，该交易属于接受股东的非货币资产出资（且不构成企业合并）同时增加权益，所以不属于非货币性资产交换；但对于投资方而言，是以一项非货币资产（用作出资的非货币资产）换取了另一项非货币资产（股权投资），且该交易不构成企业合并，所以属于非货币性资产交换。
2 、非货币性资产交换交易是否具有商业实质的判断，关键是看通过该项交易，是否实质性地改变了本会计主体所面临的资产所有权上的主要风险和报酬的基本特征。如果在交易前后，本主体所面临的基础风险和报酬特征未发生实质性的变化，与该资产相关的基础现金流量的特征未发生变化，只是把原先直接获取经营现金流变成了取得股利（但支付股利所来源的基础现金流仍然是该资产经营产生的），则应当认为资产所有权上主要风险和报酬的特征未发生改变，该项交易不具有商业实质。